【裁判字號】    96,訴,332
【裁判日期】    970219
【裁判案由】    強盜等
【裁判全文】
臺灣宜蘭地方法院刑事判決               96年度訴字第332號
公  訴  人  臺灣宜蘭地方法院檢察署檢察官
被      告  乙○○
                    （另案於臺灣宜蘭監獄執行中）
指定辯護人  本院公設辯護人  丙○○
上列被告因強盜案件，經檢察官提起公訴（96年度偵字第2382號
），本院判決如下：
    主  文
乙○○共同攜帶兇器竊盜，累犯，處有期徒刑捌月；又意圖為自
己不法之所有，攜帶兇器，以強暴至使不能抗拒，而取他人之物
未遂，累犯，處有期徒刑肆年，扣案之折疊刀壹把沒收；又傷害
人之身體，累犯，處有期徒刑陸月；又共同攜帶兇器竊盜，累犯
，處有期徒刑捌月。應執行有期徒刑伍年陸月，扣案之折疊刀壹
把沒收。
    事  實
一、乙○○前因毒品案件，經臺灣板橋地方法院分別判決處有期
    徒刑5月、7月，並定其應執行刑為有期徒刑10月確定，甫於
    民國95年10月4日縮刑期滿執行完畢；猶不知悔改，竟與甲○○（現經本院通緝中）共同基於意圖為自己不法所有之竊
    盜、搶奪犯意聯絡，由甲○○駕駛乙○○向不知情之張富翔
    所承租之3375—JS號小客車，搭載乙○○與無犯意聯絡之張
    鴻瑋（業經不起訴處分確定），於96年6月5日凌晨2時30分
    許，在宜蘭縣宜蘭市○○路○段82巷內，推由乙○○持本即
    放置在車上之螺絲起子，竊取謝良育所有之G5—2669號車牌
    2面，並將該竊得之車牌懸掛於上述之3375—JS號小客車後
    ，甲○○再駕駛已更換為G5—2669號車牌之小客車，在宜蘭
    縣羅東鎮○○路人伺機行搶。終於同日凌晨3時20分許，見
    丁○○獨自1人在路上騎駛機車，即尾隨丁○○至宜蘭縣羅
    東鎮○○路119號前，俟丁○○停妥機車後，推由乙○○下
    車搶奪丁○○之皮包，然為丁○○適時察覺有異，並奮力抵
    抗而未能得逞。詎乙○○竟因搶奪未能得逞，進而變更為強
    盜之犯意，並另基於傷害之故意，取出其所有客觀上可為凶
    器之折疊刀1把，刺向丁○○之左大腿1刀，並以腳踹丁○○
    之大腿及背部，再以該把折疊刀劃傷斯時已跌坐在地面上之
    丁○○之背部，至使丁○○不能抗拒，並受有左手食指切割
    傷併神經損傷、左大腿切割傷併肌肉斷裂、背部切割傷、左
    臂挫傷及擦傷、左手肘擦傷等傷害，嗣因丁○○大聲呼救，
    乙○○始由甲○○開車搭載離去，仍未得逞。繼乙○○與甲○○為避免遭警查緝，復共同基於意圖為自己不法所有之竊
    盜犯意聯絡，於同日凌晨3時40分許，在宜蘭縣宜蘭市○○
    路○段257巷12號旁，推由乙○○持上開螺絲起子，竊取沈亮
    君所有之7963—HA號車牌2面後，將該竊得之車牌懸掛於上
    述由乙○○所承租之之3375—JS號自小客車使用。嗣經警循
    線查獲乙○○及甲○○，並扣得前揭折疊刀1把，而知悉上
    情。
二、案經丁○○訴由宜蘭縣警察局羅東分局報告臺灣宜蘭地方法
    院檢察署檢察官偵查起訴。
    理  由
甲、程序方面：
一、按被告以外之人於審判外之陳述，雖不符前四條之規定，而
    經當事人於審判程序同意作為證據，法院審酌該言詞陳述或
    書面陳述作成時之情況，認為適當者，亦得為證據。當事人
    、代理人或辯護人於法院調查證據時，知有第159條第1項不
    得為證據之情形，而未於言詞辯論終結前聲明異議者，視為
    有前項之同意，刑事訴訟法第159條之5第1、2項分別定有明
    文。查證人丁○○於偵訊之證述及謝良育、沈亮君於警詢之
    證述，雖均屬被告以外之人於審判外之陳述，惟被告乙○○
    及其辯護人於本院調查證據時，已知有同法第159條第1項不
    得為證據之情形，而未於言詞辯論終結前聲明異議，依同法
    第159條之5第2項之規定，視為有同條第1項之同意，本院審
    酌上開證人之言詞陳述作成時之情況，認為適當，爰依同法
    第159條之5第1項之規定認有證據能力，合先敘明。
乙、實體認定：
一、訊據被告乙○○固坦承有於上開時、地，共同攜帶螺絲起子
    竊盜及攜帶折疊刀強盜未遂等節不諱，惟矢口否認有傷害之
    故意，辯稱：伊是不小心傷害到證人丁○○，不是故意的云
    云。惟查：
  (一)上開攜帶螺絲起子竊盜，及持折疊刀以強暴至使不能抗拒之
    方式，強盜證人丁○○之皮包而未得逞之事實，業據被告乙○○供承不諱，核與證人謝良育、沈亮君、丁○○及同案被
    告甲○○證述明確（見警卷第36-39、13-17頁、偵卷第45
    -46 、18-22頁、本院卷第79-96頁），復有財團法人羅許基
    金會羅東博愛醫院診斷證明書、汽車租賃契約書各1份、相
    片87 紙、汽車失竊紀錄資料2紙、贓物認領保管單2紙及扣
    案之折疊刀1把在卷可證（見警卷第42-70、80-89、132-143
    頁、偵卷第15頁）。是被告乙○○前揭自白，應認與事實相
    符，堪予採信。
  (二)被告乙○○就傷害部分雖以：伊是不小心傷害到證人丁○○
    ，不是故意的云云置辯。然查，前揭被告乙○○為強盜皮包
    而持刀故意傷害之事實，業據證人丁○○迭於偵、審中結證
    稱：被告乙○○伸手搶伊的皮包，先拿刀刺伊大腿，伊用手
    去撥開的時候，又被被告乙○○的刀割到。接著車上有人用
    台語要被告乙○○快走，被告乙○○又拿刀割伊的背部1刀
    ，並上車逃逸。96年6月5日被搶時，雙方發生拉扯，後來伊
    的大腿被被告乙○○用刀刺1下；被告乙○○刺伊大腿，就
    是要搶伊的皮包搶不走才刺傷伊，但仍拉不走伊的皮包，於
    是就踢伊的大腿，伊因此倒跌，跌倒後，被告乙○○有踢伊
    的背部，伊也因為右手指很痛，左手又去摸大腿，才發現大
    腿被刺1刀，刺的很深，差一點就到骨頭了；背部的傷是被
    告乙○○要走時，車上的人叫他趕快走，那時被告乙○○再
    補上1刀的，醫生開的證明是20公分，腿部及背部的傷都是
    被告乙○○故意傷伊的等語明確（見偵卷第45、46頁；本院
    卷第83至86頁）。參以證人丁○○係於大腿及背部均受有切
    割傷，而大腿傷口更有肌肉斷裂之情，傷口並分別進行清創
    及肌肉修補手術與縫合手術等情，有財團法人羅許基金會羅
    東博愛醫院診斷證明書在卷可按，足見證人丁○○之所受傷
    勢非輕，當非被告乙○○持刀不小心傷及所致。況且，被告
    乙○○以手搶奪證人丁○○皮包之同時，折疊刀均係握在其
    另一隻手中，而證人丁○○並站立與之發生拉扯，則此時被
    告乙○○手中之折疊刀如何能不小心刺傷證人丁○○之大腿
    ，並差一點深及見骨？從而，證人丁○○證稱：伊所受大腿
    及背部之傷害，係被告乙○○故意所為等語，較之被告乙○○前揭辯稱，尤為趨近事實，並為可採。被告此部分辯詞，
    要難採信。
  (三)綜上所查，本案事證已臻明確，被告乙○○攜帶螺絲起子竊
    盜、持折疊刀以強暴至使不能抗拒之方式，強盜證人丁○○
    之皮包而未得逞，及傷害證人丁○○之犯行，均足以認定，
    應依法論科。
二、按刑法第321條第1項第3款之攜帶兇器竊盜罪，係以行為人
    攜帶兇器竊盜為其加重條件，此所謂兇器，其種類並無限制
    ，凡客觀上足對人之生命、身體、安全構成威脅，具有危險
    性之兇器均屬之，且祇須行竊時攜帶此種具有危險性之兇器
    為已足，並不以攜帶之初有行兇之意圖為必要，是以，螺絲
    起子、鉗子等一般家庭日常工具，只要客觀上足對人之身體
    、生命構成威脅，即屬該款所指之兇器，最高法院79年度台
    上字第5253號判例意旨、司法院74年廳刑一字第313號函亦
    可資參照。故被告乙○○強盜被害人皮包時所使用之折疊刀
    及先後2次竊盜所使用之螺絲起子，客觀上均既具有危險性
    ，且質地堅硬，末端尖銳，足以傷害人之身體及危害人之生
    命，顯具危險性，應認係屬刑法第321條第1項第3款之兇器
    至明。故核被告乙○○攜帶螺絲起子竊盜，及持折疊刀強盜
    財物未得逞之行為，分別係犯刑法第321條第1項第3款之攜
    帶兇器竊盜罪（2次）及同法第330條第2項、第1項之攜帶兇
    器強盜未遂罪。公訴意旨認被告所為之2次竊盜行為，均係
    犯刑法第320條第1項之普通竊盜罪，尚有未洽，惟其基本事
    實相同，本院自應予以審理，並變更其起訴法條。又被告於
    強盜之際，持折疊刀傷害丁○○，係屬故意加害，尚難認為
    強盜罪之當然結果，既經丁○○提出告訴，則被告乙○○此
    部分所為，即係犯刑法第277條第1項傷害罪。被告乙○○與
    同案被告甲○○就上開加重竊盜犯行間，有犯意聯絡及行為
    分擔，為共同正犯。而其已著手於加重強盜行為之實施而未
    至取得財物之結果，為未遂犯，應依刑法第25條第2項之規
    定，減輕其刑。復查被告乙○○有如事實欄所載執行完畢之
    前科紀錄，有臺灣高等法院被告全國前案紀錄表可稽，其於
    執行完畢後5年之內，故意再犯本件有期徒刑以上之罪，係
    屬累犯，應依刑法第47條第1項之規定加重其刑，其所犯前
    揭加重強盜未遂部分並依法先加後減之。又被告乙○○所犯
    上開4罪，犯意各別，行為不同，應分論併罰。爰審酌被告
    乙○○前有強盜、搶奪等財產犯罪前科，素行非佳，此有臺
    灣高等法院被告前案紀錄表在卷可參，又不思以正當途徑賺
    取酬勞，竟貪圖不法利益，以刀刃強盜並傷害夜歸女子以獲
    取財物，嚴重影響社會治安及民眾生命財產安全，惡性非輕
    ，惟犯後已坦承犯行，態度尚佳，及被害人所受傷害及損失
    等一切情狀，暨檢察官、被告乙○○、辯護人對於科刑範圍
    所表示之意見後，分別量處如主文所示之刑，並定其應執行
    之刑，以資懲儆。末查，扣案之折疊刀1把，乃被告乙○○
    所有用以犯加重強盜罪之物，業據被告乙○○陳明在卷（見
    本院卷第89頁），自應依刑法第38條第1項第2款規定宣告沒
    收。至於螺絲起子1把，雖係被告乙○○持以犯加重竊盜罪
    之物，惟並非屬被告乙○○或共犯所有，亦經被告供述在卷
    （見本院卷第88頁），爰不併予諭知沒收。
據上論斷，應依刑事訴訟法第299條第1項前段、第300條，刑法
第28條、第321條第1項第3款、第330條第2項、第1項、第25條、
第277條第1項、第47條第1項、第38條第1項第2款、第51條第5款
，刑法施行法第1條之1第1項、第2項前段，判決如主文。
本案經檢察官賴慶祥到庭執行職務。
中    華    民    國    97    年    2     月    19    日
                  刑事第二庭  審判長法  官  黃永勝
                                    法  官  楊坤樵
                                    法  官  陳映佐
以上正本證明與原本無異。
如不服本判決應於收受本判決後10日內向本院提出上訴書狀，並
應敘述具體理由。若未敘述理由者，應於上訴期間屆滿後20日內
向本院補提理由書狀(均須按他造當事人之人數附繕本)。
                                    書記官  何適熹
中    華    民    國    97    年    2     月    19    日
附錄法條：
刑法第321條第1項第3款：
犯竊盜罪而有左列情形之一者，處6月以上、5年以下有期徒刑：
三  攜帶兇器而犯之者。
刑法第330條第1、2項：
犯強盜罪而有第321條第1項各款情形之一者，處7年以上有期徒
刑。
前項之未遂犯罰之。
刑法第277條第1項：
傷害人之身體或健康者，處3年以下有期徒刑、拘役或1千元以下
罰金。


司法院資訊處製作；財團法人民間司法改革基金會備份。
